【裁判字號】    90,自,345
【裁判日期】    900806
【裁判案由】    詐欺
【裁判全文】
台灣台中地方法院刑事判決                            九十年度自字第三四五號
    自  訴  人  甲○○
    被      告  乙○○
右列被告因詐欺案件，經自訴人提起自訴，本院判決如左：
    主  文
乙○○無罪。
    理  由
一、自訴意旨略以：被告乙○○前於民國（下同）八十三年八月間，在台中市○○○
    街十五號四樓之一辦公室，向任職於萬泰律師事務所之甲○○誆稱：伊在大陸有
    投資做生意，生意很好，想再增資，希望能幫忙週轉現金八十萬元，其願簽發支
    票四紙（發票人為乙○○，付款人為台中市第一信用合作社中正分社，帳號一０
    七六八七號，票號0000000、0000000、0000000、000
    0000號，到期日為八十三年十月十二日、十三日、十七日、二十二日，面額
    為三十萬、二十萬、十萬、二十萬元），同時交出土地及建築改良物所有權狀影
    本、正本、印鑑証明及印鑑，三天內提供房地設定抵押權，甲○○不疑有詐，乃
    如數調借，詎三天過後，乙○○未依約提供自訴人辦理設定抵押權，且支票均未
    獲兌現，甲○○始知受騙，因認被告乙○○涉犯詐欺取財罪嫌云云。
二、按不能證明被告犯罪者，應諭知無罪之判決，刑事訴訟法第三百零一條第一項定
    有明文。再按自訴被告犯罪者，除應具體說明被告犯罪事實外，尚應提出適於憑
    以認定犯罪之証據，以為法院調查審認之依據。反之，被告否認犯罪，除就自訴
    人所提之証據，提出反証或証明該項事証並非真實者外，就其本身並無如自訴人
    所舉之犯罪時，因此項消極未犯罪之事實，被告無從舉証，自不負舉証責任。又
    按認定不利於被告之證據須依積極證據，苟積極證據不足為不利於被告事實之認
    定時，即應為有利被告之認定，更不必有何有利之證據，最高法院三十年上字第
    八一六號判例可資參照。復按刑法第三百三十九條第一項詐欺罪之成立，以意圖
    為自己或第三人不法所有，以詐術使人將本人或第三人之物交付為要件。所謂以
    詐術使人交付，必須被詐欺人因其詐術而陷於錯誤，若其所用方法，不能認為詐
    術，亦不致使人陷於錯誤，即不構成該罪，最高法院著有四十六年臺上字第二六
    ０號判例。
三、訊據被告乙○○對於八十三年八月間向自訴人借款之事自承在卷，惟堅決否認有
    詐欺取財犯行，辯稱：伊非詐騙，伊因八十三年九月一日另案遭收押致支票開始
    退票等語。自訴人認被告涉有詐欺取財罪行，無非以被告借款八十萬元未還，及
    持有被告開列之未兌現支票為其主要論據。經查，被告確有於八十三年八月間向
    自訴人借得款項八十萬元之事實，業據被告坦承在卷，核與自訴人所述相符，自
    堪認定；再查，自訴人出借款項予被告之際，有開列上開支票四紙為擔保，亦有
    支票影本四紙及退票理由單在卷可佐，又查，乙○○借款所交予自訴人之前開支
    票，於八十三年八月間即有退票紀錄，於八十三年九月二十三日被列為永久拒絕
    往來戶，有九十年五月二十一日台中市票據交換所函文可佐，足見借款之時，上
    開支票尚非信用不全之支票，且被告既有提供發票人為自己名義之支票為借款憑
    証及擔保，亦無証據証明其借款係出於為自己不法所有之意圖；且查，被告確於
    八十三年九月一日起即因重利案件（本院八十三年訴字第四二九五號案件，臺灣
    高等法院臺中分院八十九年重上更二字第一０五號案件）在押等情，亦經被告陳
    明在卷，並經本院調閱被告另案詐欺案件之八十三年自字第一０五四號判決可佐
    ，足見被告確因收押後才產生對自訴人之債務未能如期履行，並非被告故意詐騙
    ；復查，自訴人既自己同意借款予被告週轉現金，已難認被告有施用詐術使自訴
    人陷於錯誤。至自訴人雖再指稱被告原借款時係同意提出房地抵押云云，惟據被
    告否認，自訴人復未能提出任何証據以資証明，且倘被告曾同意提出房地抵押，
    何以自訴人尚未辦妥抵押權設定即借予貸款？是自訴人此部分所述尚難採信。本
    件顯係債務不履行之民事糾葛，縱被告無法履行債務，有違誠信，但民事債務人
    應依誠實信用原則履行債務，衡諸一般交易常情，若被告未另以不法手段誤導自
    訴人對債信風險之判斷，尚不得因被告未依約清償債務，即遽論被告詐欺犯行。
    此外，復查無其他積極証據足資証明被告有詐欺犯行，是本件僅屬民事糾葛，自
    不得論以被告詐欺取財之罪責。
四、綜上所述，自訴人所舉證據不足以證明被告涉犯刑法第三百三十九條第一項之詐
    欺取財罪行，此外復查無其他積極之證據足以證明被告有詐欺犯行，其罪嫌應屬
    不足，自應為無罪之諭知。
據上論斷，應依刑事訴訟法第三百四十三條、第三百零一條第一項前段，判決如主文
。
中      華      民      國    九十      年      八      月      六    日
                                        臺灣臺中地方法院刑事第一庭
                                            法  官  黃  家  慧
右正本證明與原本無異。
如不服本判決，應於判決送達後十日內向本院提出上訴狀( 應附繕本 )，上訴於臺灣
高等法院臺中分院。
                                            書記官
中      華      民      國    九十      年      八      月      七    日


司法院資訊處製作；財團法人民間司法改革基金會備份。
